臺灣高等法院高雄分院刑事判決　　　　96年度上訴字第2191號
上　訴　人
即　被　告　甲○○
　　　　　　　　　　（另案在台灣高雄監獄執行中）
上列上訴人因違反毒品危害防制條例案件，不服臺灣高雄地方法
院96年度訴字第3342號中華民國96年10月1 日第一審判決（起訴
案號：臺灣高雄地方法院檢察署96年度毒偵字第6962號），提起
上訴，本院判決如下：
     主  文
上訴駁回。
     事  實
一、甲○○前於民國91年間，因施用毒品案件，經依臺灣高雄地
    方法院裁定送觀察、勒戒後，認有繼續施用毒品之傾向，再
    經裁定令入戒治處所施以強制戒治，於93年6 月10日強制戒
    治執行完畢釋放。又因施用毒品、詐欺等案件，經臺灣高雄
    地方法院以94年度訴字第887 號、94年度簡字第3259號、94
    年度簡字第6041號分別判處有期徒刑10月、拘役30日、有期
    徒刑5 月確定，3 罪接續執行，於95年9 月4 日執行完畢。
    仍未戒除毒癮，於前開強制戒治執行完畢釋放後5 年內，復
    基於施用第一級毒品之犯意，於95年12月21日11時許，在其
    位於高雄縣林園鄉○○路102 號之住處，以注射針筒注射之
    方式，施用第一級毒品海洛因1 次；嗣於95年12月22日下午
    2 時50分許，在高雄縣林園鄉清水巖旁產業道路為警查獲，
    並扣得第一級毒品海洛因2 小包、第二級毒品甲基安非他命
    1 小包（所涉施用第二級毒品罪嫌另經臺灣高雄地方法院檢
    察署檢察官以96年度毒偵字第576 號聲請簡易判決處刑）。
二、案經高雄市政府警察局小港分局報告臺灣高雄地方法院檢察
    署檢察官偵辦。
     理  由
一、本件被告甲○○所犯係死刑、無期徒刑、最輕本刑為3 年以
    上有期徒刑以外之罪，已經被告就被訴事實為有罪之陳述，
    經審判長告知被告簡式審判程序之旨，聽取當事人之意見並
    經評議後，依刑事訴訟法第273 條之1 第1 項之規定，裁定
    進行簡式審判程序。又本件卷內之人證、物證、書證等證據
    ，依同法第273 條之2 規定，不受第159 條第1 項關於傳聞
    法則規定之限制，依法均有證據能力，合先敘明。
二、上開事實，已經被告甲○○坦承不諱，並有扣押之第一級毒
    品海洛因2 小包可資佐證，上開海洛因2 小包送鑑定結果，
    確含有海洛因成分，有高雄市立凱旋醫院濫用藥物成品檢驗
    鑑定書1 份附卷可稽（原審卷第26頁），被告被查獲後所採
    尿液，經檢驗結果，亦呈嗎啡陽性反應，此有高雄市立凱旋
    醫院濫用藥物尿液檢驗報告、高雄市政府警察局小港分局毒
    品案嫌疑人尿液代碼與姓名對照表各1 份可參，被告罪證明
    確，犯行堪以認定。
三、按觀察、勒戒或強制戒治執行完畢釋放後，5 年內再犯毒品
    危害防制條例第10條施用毒品之罪者，應依法追訴，毒品危
    害防制條例第23條第2 項定有明文。查被告前因施用毒品案
    件，經送觀察勒戒、強制戒治後，於93年6 月10日執行完畢
    ，有臺灣高等法院被告前案紀錄表1 份在卷可參。是被告於
    上開強制戒治執行完畢釋放後，5 年內再犯本案施用第一級
    毒品罪行，依前開法條之規定，應依法追訴，本院自得依法
    論罪科刑。
四、查海洛因係毒品危害防制條例第2 條第2 項所稱之第一級毒
    品，不得持有、施用，被告持以施用，核其所為，係犯違反
    毒品危害防制條例第10條第1 項之施用第一級毒品罪。被告
    持有第一級毒品後進而施用，其持有毒品之低度行為，為施
    用毒品之高度行為所吸收，不另論罪。被告有起訴書所載之
    犯罪科刑紀錄，於95年9 月4 日執行完畢，有卷附臺灣高等
    法院被告前案紀錄表可按，其受有期徒刑執行完畢，5 年以
    內故意再犯有期徒刑以上之罪，為累犯，應依法加重其刑。
五、原審因依毒品危害防制條例第10條第1 項、第18條第1 係前
    段，刑法第11條、第47條第1 項、第41條第1 項前段，中華
    民國九十六年罪犯減刑條例第2 條第1 項第3 款、第7 條、
    第9 條之規定，並審酌審酌被告有違反毒品危害防制條例、
    竊盜、詐欺等前科，素行不良，有卷附臺灣高等法院被告全
    國前案紀錄表可按，詎再犯本案，敗壞社會風氣，惟坦承犯
    行，態度良好，及其施用海洛因係戕害自身，尚未害及他人
    ，前因施用海洛因案件，經原審法院以96年度訴字第629 號
    判處有期徒刑8 月等一切情狀，量處被告有期徒刑10月。再
    以「依本條例應減之罪，未經判決確定者，於裁判時，減其
    宣告刑。依前項規定裁判時，應於判決主文同時諭知其宣告
    刑及減得之刑。又犯最重本刑為5 年以下有期徒刑之罪，依
    本條例規定減為6 月以下有期徒刑、拘役者，應於為減刑裁
    判時，併諭知易科罰金折算之標準。」，中華民國九十六年
    罪犯減刑條例第7 條、第9 條分別定有明文；查被告本案犯
    行符合該條例所定得予減刑之要件，爰依該條例第2 條第1
    項第3 款規定，減其刑期2 分之1 為有期徒刑5 月，並依同
    條例第9 條規定，諭知如易科罰金，以新臺幣1000元折算1
    日；扣案之白色粉末2 包（驗前淨重各為0.139 公克、0.13
    2 公克，驗後淨重各為0.11公克、0.102 公克）經送驗結果
    ，均呈海洛因陽性反應，有高雄市立凱旋醫院96年1 月15日
    濫用藥物成品檢驗鑑定書1 份附卷可佐，是該扣案粉末均屬
    毒品；再敘明包裝及殘留該海洛因粉末之夾鏈袋2 只，皆殘
    留有上述毒品且無法析離，應與毒品同視，依毒品危害防制
    條例第18條第1 項前段規定，不問屬於犯人與否，均宣告沒
    收銷燬之；至鑑驗耗損部分，既已滅失，自無庸再為沒收銷
    燬之諭知。認事用法，核無不合，量刑亦屬妥適。被告上訴
    意旨，以被告另犯施用第一級毒品罪已經判決確定，請與本
    案一併依集合犯之規定論以1 罪，並就本案為免訴之諭知云
    云，指摘原判決不當。然查94年2 月2 日修正公布而於95年
    7 月1 日施行之刑法，基於刑罰公平原則之考量，杜絕僥倖
    之犯罪心理，並避免易致鼓勵犯罪之誤解，已刪除第56條連
    續犯之規定。行為人反覆實行之犯罪行為茍係在刑法修正施
    行後者，因法律之修正已生阻斷連續犯之法律效果，除認應
    合於接續犯、繼續犯、集合犯等實質上1 罪關係而以1 罪論
    處外，基於1 罪1 罰之刑罰公平性，自應併合處罰。而所謂
    「集合犯」，係指立法者所制定之犯罪構成要件中，本即預
    定有數個同種類行為而反覆實行之犯罪而言；故是否集合犯
    之判斷，客觀上自應斟酌法律規範之本來意涵、實現該犯罪
    目的之必要手段、社會生活經驗中該犯罪必然反覆實行之常
    態及社會通念等；主觀上則視其反覆實施之行為是否出於行
    為人之一個犯意，並秉持刑罰公平原則，加以判斷之。稽以
    行為人施用毒品之原因，不一而足，其多次施用毒品之行為
    ，未必皆出於行為人之1 個犯意決定；且觀諸毒品危害防制
    條例第10條第1 項、第2 項施用毒品罪之構成要件文義衡之
    ，實無從認定立法者本即預定該犯罪之本質，必有數個同種
    類行為而反覆實行之集合犯行，故上開施用毒品之罪，難認
    係集合犯之罪。另依刑法第56條修正理由之說明，謂「對繼
    續犯同一罪名之罪者，均適用連續犯之規定論處，不無鼓勵
    犯罪之嫌，亦使國家刑罰權之行使發生不合理之現象」、「
    基於連續犯原為數罪之本質及刑罰公平原則之考量，爰刪除
    有關連續犯之規定」等語，即係將本應各自獨立評價之數罪
    ，回歸本來就應賦予複數法律效果之原貌。因此，就刑法修
    正施行後多次施用毒品之犯行，採1 罪1 罰，始符合立法本
    旨。是本件上訴人於刑法修正施行後之多次施用毒品犯行，
    除符合接續犯之要件得評價為1 罪外，自應1 罪1 罰（最高
    法院96年度台上字第4762號判決參照），無從與其前案或後
    案施用第一級毒品犯行均認為包括的1 罪。被告上訴為無理
    由，應予駁回。
據上論結，應依刑事訴訟法第368條，判決如主文。
本案經檢察官林應華到庭執行職務。
中　　華　　民　　國　　96　　年　　11　　月　　29　　日
                  刑事第五庭    審判長法  官  曾永宗
                                      法  官  王伯文
                                      法  官  任森銓
以上正本證明與原本無異。
如不服本判決應於收受本判決後10日內向本院提出上訴書狀，其
未敘述上訴理由者，並得於提起上訴後10日內向本院補提理由書
狀（應附繕本）「切勿逕送上級法院」。
中　　華　　民　　國　　96　　年　　11　　月　　29　　日
　　　　　　　　　　　　　　　　　　　書記官  廖素珍
附錄本判決論罪科刑法條：
毒品危害防制條例第10條
施用第一級毒品者，處6 月以上5 年以下有期徒刑。
施用第二級毒品者，處3 年以下有期徒刑。
